【裁判字號】    88,上訴,1265
【裁判日期】    890913
【裁判案由】    違反貪污治罪條例
【裁判全文】
臺灣高等法院臺南分院刑事判決          八十八年度上訴字第一二六五號  Ａ
      上  訴  人  臺灣台南地方法院檢察署檢察官
      上  訴  人
      即  被  告  甲      ○
      選任辯護人  黃  正  彥  律師
      上  訴  人
      即  被  告  庚  ○  ○
      選任辯護人  蔡  清  河
      上  訴  人
      即  被  告  丑  ○  ○
      選任辯護人  蘇  新  竹  律師
      上  訴  人
      即  被  告  戊  ○  ○
      選任辯護人  吳  啟  勳
      上  訴  人
      即  被  告  丁  ○  ○
      右三人共同
      選任辯護人  翁  瑞  昌  律師
右上訴人因被告等違反貪污治罪條例案件，不服臺灣臺南地方法院八十六年度訴字第
一七九七號中華民國八十八年六月三日第一審判決（起訴案號：臺灣臺南地方法院八
十五年度偵字第一四二五四號、八十六年度偵字第三０四四號、一二０六二號），提
起上訴，本院判決如左：
      主      文
上訴駁回。
      事      實
一、甲○自民國（下同）八十四年一月間起，擔任台灣台南地方法院（下稱台南地院
    ）民事執行處科長職務，除兼辦該處假扣押事件業務外，並對申請擔任該處執行
    標的物價格鑑定人之資格，有初步審查並轉呈上級核示之職權，俟上級核可後，
    即可將該鑑定人排入該院民事執行處「拍賣不動產房屋囑託鑑價輪次表」（下稱
    輪次表）內，分送該處各股書記官並監督書記官確實按輪次表所排定之鑑定人次
    序，依序委託鑑定法拍屋之價格，並彙整輪次表等行政業務，為依據法令從事公
    務之人員。庚○○、丑○○、戊○○、丁○○，先後於八十四、五年間起，擔任
    該院民事執行處速股、妥股、清股、慎股書記官，均有辦理各該股民事強制執行
    事件動產、不動產之查封、拍賣、及按輪次表排定鑑定人之次序，依序囑託鑑定
    人鑑定法拍屋價格等職務，同為依據法令從事公務之人員。另壬○○於八十四年
    五月起，擔任該院民事執行處合股執達員；寅○○於八十四年九月起，擔任該院
    民事執行處錄事，並辦理當股執達員業務；二人均有負責協助各該股書記官辦理
    民事強制執行事件動產、不動產之查封，及受該股書記官指示按輪次表排定鑑定
    人之次序，依序委託鑑定法拍屋價格等職務，亦均係依據法令從事公務之人員。
二、緣庚○○前於擔任台南地院民事執行處執達員時，即結識斯時任職於財團法人中
    華企業技術鑑定委員會之子○○（業經原審判處罪刑確定），雙方時有往來，嗣
    於七十九年間子○○自該委員會離職，而於八十年一月間與華邦不動產鑑定顧問
    有限公司（址設台北市○○○路○段四十之六號三樓）簽約，由子○○在台南市
    ○○路二號七樓之三，以華邦公司台南分公司（下稱華邦公司）名義經營不動產
    鑑定業務。八十四年四月間（起訴書誤載為八十年四月間），庚○○適擔任台南
    地院刑事科書記官，詎竟意圖為私人不法之利益，對於非主管或監督事務，利用
    其為該院書記官之身分，向子○○提議其可遊說該院民事執行處科長甲○，讓華
    邦公司得經申請參與該處鑑定業務，並可向該處各股關說鑑定案件，惟要求子○○須分配其華邦公司百分之十五乾股之利益，經子○○同意後即依庚○○之指引
    ，向該院執行處申請參與鑑定業務，庚○○則利用其在該院擔任書記官職務之便
    ，向有初步審查鑑定人資格之甲○關說協助華邦公司，經庚○○、甲○二人從旁
    指導並協助子○○檢具資格文件具函，先後於同年四、五、八月數度向該院提出
    函文申請參與鑑定業務後，華邦公司終於同年八月二十八日第三次申請後，自同
    年九月間起獲准參與該院執行處（除速、明、廉三股外）鑑定業務，甲○即將華
    邦公司排入該處輪次表內（除速、明、廉三股除外），並影印輪次表分交民事執
    行處各股書記官，俾以辦理囑託鑑價事宜。嗣子○○即依約先後於八十四年十一
    月一日、十二月一日、八十五年一月三日、及同年二初，結算八十四年十月、十
    一月、十二月份、及八十五年一月份之鑑價所得，按其接受委任鑑價之每一主建
    物即每一建號不動產，自債權人繳納之鑑定費用新臺幣（下同）四千二百元，扣
    除稅金二百元後，按件計算百分之十五（即每件六百元）之賄款，於八十四年十
    一月、十二月、及八十五年一月、二月各月初，在華邦公司或其他約定地點，連
    續交付九千元、一萬九千六百五十元、一萬九千八百元、一萬九千二百元之賄款
    予庚○○，庚○○則基於概括之犯意予以收受，總計圖得其私人不法利益共六萬
    七千六百五十元。
三、八十五年二月底，甲○得知庚○○向子○○收受華邦公司百分之十五股利後，乃
    就其協助審查華邦公司參予該院鑑定業務之職務行為，透過庚○○要求子○○給
    其華邦公司百分之二十至二十五之乾股，經庚○○至華邦公司轉知子○○後，子
    ○○同意按月以每件受託鑑價，自債權人繳納之鑑定費用四千元（已扣除稅金）
    算付百分之五（即每件二百元）之賄款予甲○，並於同年二月二十八日以上開方
    式結算當月百分之五金額七千二百九十九元之賄款，交由庚○○於同年三、四月
    間，在該院執行處辦公室轉付予甲○，甲○收受上開賄款後，因嫌金額不足其要
    求，乃於數日後退還庚○○，然庚○○並未將該筆款項退還，而侵占入己，其後
    蔡正達仍逐月依上開方式算付如附表編號二（自三月份起）所示金額，連同每月
    付予庚○○之款項裝在信封內，於當月底或翌月初，在華邦公司或台南市○○路
    六八一巷口或其他約定地點，交由庚○○轉付甲○，然庚○○均將所有款項侵吞
    入己而未再交付其後之款項予甲○（此部分事實未經起訴）。
四、八十五年二月間，該院民事執行處速、明、廉三股，亦經獲准囑託華邦公司從事
    鑑價業務，庚○○（已於八十五年一月間調任該院民事執行處速股書記官）即自
    該月起，另基於違背職務上行為之概括犯意，違背內部規定不依既定輪次表所定
    之囑託鑑價次序，任意隨機指定較多之件數選任華邦公司鑑價，而自八十五年三
    月起連續收受子○○按月以同前方式計算前月，如附表編號一所示之賄款金額。
    另庚○○為提高華邦公司鑑定業務之收入，又於八十五年三月間，與子○○謀議
    ，由庚○○出面向該院民事執行處書記官、執達員招攬各股鑑定案件，並自庚○○往後各月之賄款中，以上開方式按件算付二百元賄款予委託華邦公司鑑價之書
    記官或執達員，議定後庚○○即基於共同對於該院執行處人員，關於違背職務上
    行為行賄之概括犯意，於八十五年三、四月間，連續利用上班之機會，暗中與該
    院民事執行處清股書記官戊○○、慎股書記官丁○○、妥股書記官丑○○、合股
    執達員壬○○、當股執達員寅○○等人，期約渠等違背職務故意違反囑託鑑定應
    依輪次表排定鑑定人之規定，由各該股多排鑑定案件予華邦公司辦理，並按件給
    予二百元（書記官部分）或一百元（執達員部分）之賄款。嗣戊○○、丁○○、
    丑○○、壬○○、寅○○等人，即依約基於概括之犯意，其中壬○○自八十五年
    三月份起（八十五年四月份除外），另戊○○、丁○○、丑○○、寅○○均自八
    十五年五月份起（丑○○部分八十五年六月份除外），連續違背職務，未依內部
    輪次表排定囑託鑑價之次序，任意隨機指定囑託華邦公司較多鑑定各該股之案件
    ，子○○則按月於各月底或翌月初（即於八十五三、五月初或四月、六月底起至
    同年十月底或十一月初），以各該股囑託鑑定案件每件二百元之方式，結算戊○○、丁○○、丑○○、壬○○、寅○○各月應得之賄款後，以信封分裝，註明金
    額，連同上開交付庚○○、甲○之款項，在華邦公司、台南市○○路六八一巷口
    或其他約定地點，交由庚○○轉付予戊○○、丁○○、丑○○、壬○○、寅○○
    等人，庚○○再利用上班或加班之機會，暗中將各該賄款交付予戊○○、丁○○
    、丑○○、壬○○、寅○○等人收受（惟庚○○實際上自其上開所得百分之十五
    款項中按件算付二百元予戊○○、丁○○、丑○○三人，另僅依案件算付一百元
    予壬○○、寅○○二人），總計庚○○、戊○○、丁○○、丑○○、壬○○、寅
    ○○等人，因違背職務行為，而收受有各如附表編號一及三至七所示之賄款。
五、案經臺灣台南地方法院檢察署檢察官於八十五年十二月二日，指揮內政部警政署
    刑事警察局、法務部調查局南部地區機動工作組、及台南市調查站查獲上情，並
    扣得會計憑証廿一冊、桌曆一本、記事簿三本、發文簿一本、民執檔案號碼簿一
    本、八十四年提撥明細分錄簿一本、華邦不動產鑑定顧問公司收費明細表一本、
    日記帳三本、結案業績表一本、電腦報表四本、金融機構存摺（含影本）二十四
    本、八十五年一月至十一月試算表及損益表各一本、八十五年一月至十一月明細
    分類帳二本、台南地院致華邦公司函八八一件、電腦硬碟五個等物。而由務部調
    查局台南市調查站報請台灣台南地方法院檢察署檢察官偵查及自動檢舉起訴。
      理      由
壹：認定事實方面：
一、被告甲○部分：
（一）訊據上訴人即被告甲○，矢口否認有何對於職務上之行為收受賄賂之犯行，並
      辯稱：其雖為法院民事執行處科長，惟對於申請參與法拍屋鑑定人之選任並無
      准駁之權，其僅依公文程式辦理，且其確未曾向被告庚○○、子○○等人，要
      求分配華邦公司之乾股，或要求給予收受任何款項，應係被告庚○○冒其名義
      向被告子○○收取上開賄款云云。經查被告甲○自八十四年一月起至八十五年
      十二月間，均擔任台南地院民事執行處科長一職，除兼辦該處假扣押事件業務
      外，主要辦理民事執行處一般行政業務，另對於申請參與該院鑑定業務業者資
      格，有初步審查並轉呈上級核示之職權，俟上級核可後，即可將該鑑定人排入
      該院民事執行處「拍賣不動產房屋囑託鑑價輪次表」（下稱輪次表）內，分送
      該處各股書記官並監督書記官確實按輪次表所排定鑑定人之次序，依序委託鑑
      定法拍屋之價格，並彙整輪次表等業務，已據其在調查站所陳明（見偵一四二
      五四號二卷第二十六至三十二頁）。且查華邦公司於八十四年四月二十四日，
      以（８４）南文字第０四０二三號函，首度申請參與台南地院執行處鑑定業務
      時，被告甲○即在該函上載明擬辦事項：「擬電知補正常駐建築師資料」，經
      該公司於同年五月一日以（８４）南文字第０五００一號函補送常駐建築師（
      李豐爵）資料後，被告甲○即於該函上簽載：「該鑑定公司既聘有常駐建築師
      ，尚符合鑑定資格，簽請院長核示再列入鑑價輪次表參與鑑價業務」，嗣該公
      司於同年八月二十八日再以（８４）南文字第０八０一二號函，申請參與該院
      執行處鑑定業務，速、明、廉三股法官（徐美玉）乃批示「送科長，併前案處
      理，不同選任」等語（故該三股並未將該公司列入輪次表參與鑑定業務，其餘
      各股則均開始將該公司列入輪次表參與鑑定業務），惟該函事後於被告甲○保
      管中竟遭撕損（後又重新黏貼），迨八十五年一月該院執行處法官異動，該公
      司又於八十五年一月二十六日，以（８４）南文字第０一０三三號函，申請參
      與全部股別之鑑定業務，經被告甲○於該函簽載：「符合參與評鑑之條件，敬
      會三位法官，並呈請院長核准後，列入參與鑑價資格」，該公司終於取得該院
      執行處全部股別鑑定業務資格各情，亦有該公司函文四份影本附卷為憑（外放
      ），觀諸各該函文中被告甲○所簽註之意見，已足認其對申請加入法院鑑定業
      者之選任，雖無最後之決定權，然其有初步審查並轉呈上級核示之職權無訛，
      此觀該院嗣於八十五年三月份之庭務會議，對鑑定人之選任結論亦為：「欲申
      請加入者，應備函及檢具證明文件，向法院執行處申請，經受理後由科長擬具
      意見呈庭長審核，並敬會各法官提出意見，再呈報院長核可，始列入輪次表」
      ，復有該院庭務會議紀錄在卷為憑（見本院一卷第一八八頁），益見其對鑑定
      人之選任亦有初步審查並轉呈上級核示之職權至明，且亦在在顯示其積極對華
      邦公司協助申請加入該院執行處參與鑑定業務之態度。
（二）次查被告庚○○有關說被告甲○協助華邦公司取得該院執行處不動產鑑定資格
      ，且被告甲○於該公司取得該院執行處所有股別囑託鑑定案件資格，並獲悉被
      告庚○○在華邦公司有股分後，即向被告庚○○提出欲分配華邦公司百分之二
      十至二十五乾股之要求，經被告庚○○向被告子○○轉述被告甲○有幫忙取得
      鑑定人資格之情，被告子○○乃決定分配百分之五乾股予被告甲○，並自八十
      五年二月二十八日起，按月以上開方式算付盈餘百分之五之金額，於上開時地
      交由被告庚○○轉交被告甲○，被告甲○於八十五年三、四月間收受第一筆如
      附表編號二所示金額七千二百九十九元之款項後，因認不能滿足其要求，乃於
      數日後將該筆款項退還被告庚○○，然被告庚○○竟將該款暗中侵占入己，而
      未退還被告子○○，甚將往後被告子○○按月撥付予被告甲○之賄款均納為己
      有等情，亦據被告庚○○分別在調查站調查時、及檢察官偵查中迭供稱：「華
      邦公司取得鑑定人資格後，甲○知道伊在華邦有股份，便要求分配百分之二十
      或二十五乾股，第一個月華邦有叫伊轉交九千元（應係七千二百九十九元之誤
      ）予甲○」、「係伊找甲○幫忙讓子○○取得鑑定人資格，可以說決定權在甲○」（見偵一四二五四號一卷第一六一、一九一、一八四、二八二頁），「甲○約於八十五年三月間（實應為二月間），在執行處辦公室向伊提出要插乾股
      百分之二十五之事，並於三、四月間，在辦公室拿錢予甲○」（見偵三０四四
      號卷第一０一頁）各等語甚詳；核與被告子○○分別迭在調查站調查時、及原
      審偵審中供稱：「伊認識庚○○後，於八十四年七月間（應指八月間第三度向
      法院提出申請）向台南地院遞表申請受託鑑定不動產案件，經庚○○向甲○遊
      說而取得資格」、「因庚○○說甲○有幫忙取得鑑定人資格，所以分乾股百分
      之五予甲○，錢均交予庚○○，至於庚○○有無轉交，伊並不清楚，華邦公司
      之會計憑證中代號「黃」者，及現金支出傳票中所記癸○○名目下者，即分配
      予甲○之款項」（見偵一四二五四號一卷第三十三、三十四、五十五頁），「
      八十五年二月農曆過年前，庚○○向伊提要撥款予甲○，當月伊即撥款，由轉
      帳傳票可以看出撥予甲○第一筆款係八十五年二月二十六日，之前數日庚○○
      向伊提的，伊於參與法院民事執行處鑑定業務後，才見過甲○一次，甲○不太
      理他」（見偵三０四四號卷第一０五、一０六頁），「後據庚○○稱科長甲○
      要錢，故從八十五年二月起另提撥百分之五予甲○，金額從一千元至一萬元不
      等，均交由庚○○轉交，為怕甲○找麻煩所以給他」（見原審卷第一一一頁）
      ；及被告廖淑娥在偵查中供稱：「子○○有向伊提起庚○○有代其轉交賄款予
      其他股別及科長甲○」（見偵一四二五四號一卷第二十一頁），及被告顏金仙
      在偵查中供稱：「因庚○○遊說甲○使華邦取得台南地院執行處鑑定人資格，
      為感謝他，故按鑑定費扣除車馬費、稅金、收入百分之十後，再算百分之二十
      予庚○○」（見偵一四二五四號一卷第二十六、二十七頁）各等語均相符。衡
      諸被告庚○○、子○○、廖淑娥、顏金仙與被告甲○素無怨隙，且被告庚○○
      於法院審理中更翻異前供，改稱：子○○曾提過要給甲○百分之五乾股，但伊
      認為不妥未同意云云，足見各該被告迴護被告甲○猶恐未及，當無故意設詞誣
      構被告甲○之理，是各該同案被告所為不利被告甲○之供述，堪信真實足據為
      被告甲○犯罪之證據。再參以被告廖淑娥於八十五年八月三日，以電話向被告
      子○○詢問被告庚○○財務收支一事，其中曾有被告子○○稱：「他（指庚○○）拿給你的數目差不多對，不過我不曉得他會不會拿別人的去用」，被告廖
      淑娥反問：「你是說另外那些給他拿一千，那個也拿一千這樣」，被告子○○
      答稱：「對啊，像方的他們的．．．好幾袋呢」等對話，亦有臺灣台南地方法
      院檢察署通信監察書所附通訊譯文記錄可佐；且被告子○○確於八十五年二月
      二十八日，自華邦公司營收中提撥百分之五之金額予甲○，並於會計帳冊以應
      付帳款「黃」為代號記載交付予甲○首筆金額七千二百九十九元，更有扣案之
      華邦公司八十五年二月二十八日第00000000號現金支出傳票為憑。被
      告甲○確有對於職務上初步審查執行處鑑定業者資格之行為，經由被告庚○○
      向華邦公司負責人子○○要求進而收受賄賂七千二百九十九元之事實，益信而
      有徵，雖其日後嫌金額太少退還被告庚○○，亦不影響其該犯罪之成立。被告
      甲○空言否認犯行，要屬畏罪卸責之詞；另被告庚○○、顏金仙、廖淑娥嗣於
      法院審理中翻異前供，改稱被告甲○並未透過被告庚○○向華邦公司負責人子
      ○○索取任何款項云云，亦屬事後故為迴護之詞，均無足採。
二、被告庚○○部分：
（一）訊據上訴人即被告庚○○，矢口否認有何圖利、及對於違背職務之行為收受、
      交付賄賂之犯行，並辯稱：其按月自被告子○○所營華邦公司抽取百分之十五
      之紅利，乃係其以勞務及資金投資入股華邦公司所分配之盈餘，其並無關說執
      行處科長甲○協助華邦公司，參與台南地院執行處囑託鑑定業務，及違背職務
  不按既定輪次表分配較多鑑定件數予華邦公司，亦無按月向華邦公司收取百分
      之五之款項轉交被告甲○，更未要求被告丑○○、丁○○、戊○○、壬○○、
      寅○○等人，違背職務不按既定輪次表排定較多鑑定件數予華邦公司，及轉交
      各該賄款予被告丑○○等人云云。經查被告庚○○於八十一年間，擔任台南地
      院民事執行處執達員期間，即認識被告子○○（當時擔任台南中華鑑定有限公
      司經理），嗣自八十二年間起擔任該院刑事科書記官，復自八十五年一月間起
      ，調任該院民事執行處速股書記官，負責辦理該股民事強制執行事件動產、不
      動產之查封、拍賣、及按輪次表排定之鑑定人順序，依序囑託鑑定人鑑定執行
      標的物價格等業務，已據其在調查站調查時所陳明（見偵一四二五四號一卷第
      一八、一八七頁）。次查被告庚○○於八十四年間（起訴書誤載為八十年間，
      應予更正）有為圖私人不法利益，對於非主管或監督事務，利用身分引薦華邦
      公司並關說被告甲○，讓該公司參與台南地院民事執行處鑑定業務，並自八十
      四年十月間起至八十五年一月間止，收受該公司百分之十五乾股之不法利益，
      作為幫忙華邦公司取得參與該院民事執行處鑑價法拍屋資格之代價；另自八十
      五年二月間起，故意違背職務，不按既定輪次表分配較多案件予華邦公司鑑定
      ，並按月向被告子○○收取如附表編號一所示賄款；又於八十五年三、四月間
      ，分向被告丑○○、戊○○、丁○○、壬○○、寅○○等人期約，如給華邦鑑
      價法拍屋，將按件給予賄款二百或一百元，並利用上班機會交付賄款予各該被
      告等情。不惟已迭據被告庚○○在調查站調查時、及檢察官偵查中供承：「其
      於八十四年間向子○○要求分配華邦公司百分之十五乾股後，華邦公司便在其
      引薦下進入台南地院執行處參與鑑價業務，其任職期間鑑價輪次表係由執達員
      排定，其於八十五年三、四月間與子○○商定，自其分配百分之十五乾股中，
      按件提撥二百元予慎股書記官丁○○、清股書記官戊○○、妥股書記官丑○○
      ，另按件提撥一百元予當股執達員寅○○、合股執達員壬○○等人，均按月結
      算，伊交付上開款項予丁○○等人時，均有言明此乃其等依輪值表讓華邦鑑價
      之酬佣款」、「其為回饋子○○分配乾股與伊，乃要求將慎股、清股、妥股實
      際委託鑑定案件，以每件二百元計算酬金予該股書記官，另以每件一百元計酬
      予當股、合股之執達員，每月月初由子○○統計各股件數報酬後，以信封分裝
      交由其利用上班時間，暗中轉交予慎股書記官丁○○、清股書記官戊○○、妥
      股書記官丑○○、當股執達員寅○○、合股執達員壬○○等人，其所得款項一
      部分交予妻子，一部分留作自己零用，其總共收取款項約三十萬元，其他各股
      約四、五千元，其他各股因認其與華邦是股東關係才拿上開款項」、「其自刑
      事科調至執行處之初，便告知同股執達員吳國禎不要全部給宏宇公司鑑價，應
      分配多些給華邦公司，故該股讓宏宇及華邦公司鑑價案件特多，八十五年四、
      五月間，其向丁○○、戊○○、丑○○、寅○○、壬○○等人表示其在華邦有
      投資，渠等日後若給華邦鑑價，均可按件酬庸二百及一百元，經渠等同意，其
      便交代子○○依約辦理，並如數交付款項予丁○○等人」、「其每月向華邦領
      二至四萬不等之賄款，轉交給妥股、慎股、清股書記官及合股、當股執達員部
      分，要看委託件數來算，其自八十四年開始向華邦拿其個人部分之賄款，係其
      幫伊取得鑑定人之代價，其只是向各股說，讓華邦鑑定每件算二百元，華邦公
      司取得資格後，甲○知道其在華邦有股份，便要求分配百分之二十或二十五乾
      股，第一個月華邦有叫其轉交九千元（應係七千二百九十九元）予甲○，其有
      轉交每件二百元之金額予妥股、慎股、清股書記官及合股、當股執達員」、「
      伊有按月轉交華邦的錢予慎、清、妥三股書記官及合、當二股執達員，其於八
      十五年二、三月間，有拿錢給甲○，甲○想分一杯羹，但其第一次拿給他八、
      九千元（實為七千二百九十九元），他便退還，事後之款項均被其獨吞，係其
      找甲○幫忙讓子○○取得鑑定人資格，可以說決定權在甲○」各等語不移（見
      偵一四二五四號一卷第一八八至一九０、六十七至六十九、二八一、三十六至
      三十七、一六一至一六二頁）。並據被告子○○迭在調查站調查時、及檢察官
      偵查中供稱：「伊認識庚○○後，於八十四年間向台南地院遞表申請受託鑑定
      不動產案件，經庚○○向甲○遊說而取得資格，同年九月開始受託鑑定，並分
      配鑑定收入百分十五之乾股予庚○○，嗣庚○○為提高收入，又提議向其他股
      別招攬案件，每件以二百元計算，自庚○○百分之十五所得中扣除，各股所得
      由伊先行統計分裝好，再交予庚○○統一轉送，曾有慎股、速股、清股、妥股
      、當股、合股收受上開款項，庚○○每月約收受二至四萬元，伊為感謝庚○○
      引介伊進入法院鑑價市場，及庚○○可為伊向他股關說案件由伊會同鑑價，而
      答應給付上開款項予庚○○，事後因恐不繼續付款，會引起庚○○不悅，影響
      公司鑑定業務。上開賄款係以佣金及績效獎金之方式入帳，先在電腦存檔備查
      ，再開轉帳傳票，然後輸入電腦，由伊妻顏金仙記帳登錄，伊自行分裝賄款，
      每月月初或月底聯絡庚○○取款，扣案之試算表八十五年五月份編號三二二、
      三二三、三二四、三二五、三二六，六月份編號三二二至三二五，七月份編號
      三一一、三一二、三二二至三二五等應付款項，係分送予慎股、清股、妥股、
      當股之款項，另代號「黃」係給甲○之賄款，伊將給庚○○及甲○之賄款裝在
      同一信封內，其餘各股賄款則以信封分裝」、「伊原以應付帳款－中華商銀代
      表庚○○，以應付帳款－黃代表甲○，後覺不妥，乃將應付帳款－中華商銀改
      為應付帳款－子○○，將應付帳款－黃改為應付帳款－顏金仙、癸○○，佣金
      科目改為績效獎金」、「伊有向庚○○約定盡量將案件給伊鑑定，伊如未送上
      開款項，只有二十幾件，有送則增至四、五十件，如按輪值表應有一百多件」
      （見偵一四二五四號一卷第五十五至六十、一五七頁）、「伊確有提撥上開款
      項交庚○○，賄款係由伊亞太銀行帳戶提領，最後一次係從大安銀行提領」（
      見偵三０四四號卷第七十四頁）；被告戊○○在調查站調查時、及檢察官偵查
      中供稱：「庚○○有要求伊給華邦多一點案件」（見偵一四二五四號二卷第六
      十一、一五四頁）；被告丁○○在調查站調查時、及檢察官偵查中供稱：「庚○○曾私下向伊表示華邦係自己朋友的公司，要伊多照顧」、「伊並未按輪次
      表安排鑑定人，因庚○○拜託伊幫忙多排一些案件給華邦鑑定，庚○○有提及
      每件會以二百元計算酬勞與伊，伊約自八十五年四月間接受庚○○之期約，並
      自五月起開始收受賄款，迄同年十一月」（見偵一四二五四號二卷第一０六、
      一四五、一四六頁）；被告寅○○在調查站調查時、及檢察官偵查中供稱：「
      八十五年四、五月間，庚○○向伊表示，渠在華邦公司有插股投資，希望伊能
      多將鑑定案件交予該公司鑑定，渠會以每件一百元計算酬勞與伊，之後庚○○
      便按月計算上開酬勞，裝入信封交予伊本人，伊自同月起迄同年十月間，總計
      收受賄款數千元」、「庚○○曾向伊表示，渠在華邦公司有股份，如伊能多排
      案件與華邦，渠每月會有表示，即按月統計件數計算賄款與伊，每次約一千多
      元，伊約自八十五年四月開始接受請託，多分配鑑定案件予華邦，迄同年十月
      ，總計約拿七、八千元」（見偵一四二五四號二卷第一一二、一四三、一四四
      頁）；被告壬○○在調查站調查時、及檢察官偵查中供稱：「八十五年初，庚○○向伊表示，伊若能將鑑定案件多交予華邦公司辦理，渠會拿報酬予伊，之
      後伊便刻意安排較多案件予華邦公司，庚○○亦依約按月將報酬裝在信封袋內
      ，辦公室趁無人注意時交付予伊，金額約七千三百元無誤」、「伊並無按照輪
      次表排定鑑價機關，庚○○每月月初有將華邦公司之賄款裝在信封袋內，拿至
      辦公室交予伊，信封上有寫件數，每月五、六百元至一千二、三百元，伊自八
      十五年五月開始收，最後一次係八十五年十一月給的，庚○○說排多些案件予
      華邦便有酬勞給伊」（見偵一四二五四號二卷第一二三、一三九至一四一頁）
      各等語甚詳。據此已足認被告庚○○確有向被告甲○關說，協助被告子○○使
      華邦公司參與台南地院執行處鑑定業務，而從中獲取該公司百分之十五盈餘，
      並與被告子○○共謀交付該院執行處科長甲○上開賄款七千二百九十九元，另
      向該院執行處清、妥、慎、合、當等股書記官、執達員，即被告戊○○、丑○○、丁○○、壬○○、寅○○，按件行賄二百或一百元，而由其轉發之事實無
      訛。再就證人吳國禎在調查站調查時、及檢察官偵查中證稱：「伊係速股執達
      員負責協助該股書記官庚○○辦理業務，庚○○接任該股書記官後，時而向伊
      抱怨有些鑑定公司速度太慢，伊便將案件盡量分給速度較快之宏宇及華邦公司
      ，因囑託該二公司件數太多，故伊僅記載部分案件，故該股每月囑託鑑價輪次
      件數統計表與實際囑託件數並不相符」（見偵一四二五四號二卷第七十六、七
      十七、一五二頁）等語觀之，亦足見被告庚○○確有指示執達員不按輪次表分
      案，而分配較多案件予華邦公司之事實。雖偵一四二五四號二卷第三十三頁所
      附台南地院執行處速股鑑價輪次表（該表業經被告甲○閱覽供稱與該院執行處
      各股自行統計之輪次表件數相符，並經原審核閱該處八十四年十月至八十五年
      九月之輪次表資料無訛），顯示該股分配與各鑑定業者之件數尚屬平均；惟經
      比較該表與同卷第四十三頁所附該院執行處速股回覆件數統計表及扣案之民執
      檔案號碼簿（即子○○所製作用以統計該院執行處各股實際委託鑑定件數之記
      錄）之內容，已見上開輪次表統計件數顯較上開回覆件數統計表及民執檔案號
      碼簿所登記鑑定之件數為少，再參以證人吳國禎在調查站調查時、及檢察官偵
      查中證稱：該股每月囑託鑑價輪次件數統計表與實際囑託件數並不相符乙情，
      益證該院執行處上開鑑價輪次表與實際囑託鑑定之件數顯然不符，故不能依上
      開輪次表之記載，即認該股並無分配較多案件予華邦公司鑑定之事實。況觀諸
      上開該股八十五年三月起回覆件數統計表所記載華邦公司之鑑定件數，遠超過
      其他鑑定業者，及上開民執檔案號碼簿所記載速股囑託鑑定件數，顯然多於他
      股所囑託之件數等情。益足認被告庚○○確有違背職務，故意不依既定輪次表
      所定順序，而任意分配較多鑑定案件予華邦公司至明。
（二）又被告庚○○有向被告子○○收受自八十四年十月至八十五年一月間之不法利
      益共六萬七千六百五十元，已據其在偵查中自白在案，核與被告子○○在調查
      站調查時供稱：「扣押物編號二之七內關於八十四年十一月一日現金支出傳票
      （號數00000000號）、會計科目應付帳款、摘要中華商銀、金額九千
      元，係付給庚○○八十四年十月份之款項；扣押物編號二之十八，八十四年十
      二月一日現金支出傳票（號數00000000號）、會計科目應付帳款、摘
      要中華商銀、金額一萬九千六百五十元，係支付庚○○八十四年十一月份之款
      項；扣押物編號二之四內關於八十五年一月三日現金支出傳票（號數0000
      0000號）、會計科目應付帳款、摘要中華商銀、金額一萬九千八百元，係
      支付庚○○八十四年十二月份之賄項；扣押物編號二之二內關於八十五年二月
      五日現金支出傳票（號數00000000號）、會計科目應付帳款、摘要中
      華商銀（佣金）、金額一萬九千二百元，係支付庚○○八十五年一月份之款項
      」（見偵一四二五四號一卷第００頁）等語相符。另被告庚○○雖否認自八十
      五二月起至同年十月間，有向被告子○○收受如附表編號一所示之賄賂；惟查
      被告庚○○確有收受如附表編號一所示賄款之事實，亦據被告蔡正達在調查站
      調查時供稱：「扣押物編號二之二內關於八十五年二月二十八日現金支出傳票
      （號數00000000號）、會計科目應付帳款、摘要中華商銀、金額二萬
      一千八百九十八元，係支付庚○○八十五年二月份之賄款；扣押物編號二之十
      九內關於八十五年四月二日現金支出傳票（號數00000000號）、會計
      科目應付帳款、摘要中華商銀、金額四萬零九百零八元，係支付庚○○八十五
      年三月份之賄款（當月應另加計被告子○○統計與被告壬○○賄款六百元之半
      數即三百元，則被告庚○○當月實得賄款應為四萬一千二百零八元，起訴書附
      表誤載為四萬零九百零八元）；扣押物編號二之十五內關於八十五年五月二日
      轉帳傳票（號數00000000號）、會計科目應付帳款、摘要中華商銀、
      金額四萬六千六百十五元，係支付庚○○八十五年四月份之賄款，另摘要「簡
      」、金額一千七百十元，原應交付本院執行處簡股，但該股未收，仍付予庚○○（故被告庚○○當月實得賄款為四萬八千三百二十五元）；扣押物編號十二
      之二關於華邦公司八十五年六月三日記帳，傳票編號00000000號）借
      方－應付帳款－子○○、金額三萬七千四百元，係支付庚○○五月份賄款之記
      載（當月應另加計被告子○○統計與被告壬○○賄款二千八百元及被告寅○○
      二千六百元之半數，即共二千七百元，則被告庚○○當月實得賄款應為四萬零
      一百元）；扣押物編號二之二一，八十五年七月一日轉帳傳票（號數0000
      0000號）會計科目應付帳款、摘要中華商銀、金額二萬八千六百六十五元
      ，係支付該股六月份之賄款記載（當月應另加計被告子○○統計與被告壬○○
      賄款二千二百元及被告寅○○二千六百元之半數，即共二千四百元，則被告庚○○當月實得賄款應為三萬一千零六十五元）；扣押物編號二之二十內關於八
      十五年八月二日現金支出傳票（號數00000000號）、會計科目應付帳
      款、金額三萬八千六百三十一元，係支付庚○○七月份賄款之記載（當月應另
      加計被告子○○統計與被告壬○○賄款二千六百元及被告寅○○四千二百元之
      半數，即共三千四百元，則被告庚○○當月實得賄款應為四萬二千零三十一元
      ）；扣押物編號二之二十內關於八十五年八月三十一日轉帳傳票（號數000
      00000、00000000號），借方會計科目應付帳款、摘要子○○、
      金額七萬零三百四十元，係支付庚○○八月份賄款之記載（當月應另加計被告
      子○○統計與被告壬○○賄款二千六百元及被告寅○○三千四百元之半數，即
      共三千元，則被告庚○○當月實得賄款應為七萬三千三百四十元，起訴書附表
      誤載為七萬三千七百四十元）。嗣伊因認為將各股所得額分列帳冊不妥，故自
      八十五年九月份起即未按股記載賄款金額，而將交付各股與庚○○之款項，同
      載於「應付帳款子○○」之名下，另依該公司收文簿上所載各股送件數量，以
      每件二百元計算，再告知庚○○自帳列交付與庚○○之款項扣除，而扣押物編
      號二之十三內關於八十五年十月一日現金支出傳票（號數00000000號
      ），會計科目應付帳款、摘要子○○、金額四萬零七百十七元，係支付與庚○○九月份賄款（另須扣除當月份「清」、「妥」、「慎」之賄款，及子○○提
      撥與「合」、「當」二股該月賄款一半金額）之記載（合計當月被告庚○○實
      得賄款為三萬三千七百十七元）；扣押物編號二之十三內關於八十五年十月三
      十日現金支出傳票（號數00000000），會計科目應付帳款、摘要子○○、金額八萬八千九百九十六元，係支付庚○○十月份賄款（另須扣除上開各
      股同前述之款項，合計當月被告庚○○實得賄款為六萬六千三百九十六元）之
      記載」各等語甚詳（見偵一四二五四號一卷第二００至二０三頁），並有扣案
      之會計憑證（含轉帳傳票、現金支出傳票）、日記帳、電腦報表、存摺等資料
      可佐（見偵一四二五四號一卷第二０四至二二三頁）。總計被告庚○○收受賄
      賂金額為三十九萬八千零九十元（起訴書誤載為三十九萬八千一百九十元），
      亦足認定。至被告庚○○辯稱其向華邦公司所收上開款項，係其以勞力及資金
      投資所應分得之紅利，並非違背職務之賄款或不法利益乙節。微論已與上開事
      證不合而難輕予採信，且被告庚○○向訴外人翁毓輝借得發票人鄭碧月所簽發
      ，以台南市第六信用合作社為付款人，八十五年十月十五日期，第00000
      000號，面額二十萬元之支票一張，雖經被告庚○○背書後，入帳兌現於被
      告子○○設在大安銀行之帳戶，有該支票、及存摺存款對帳單存卷足按（見本
      院二卷第三十六、一四二頁），惟因該筆票款僅二十萬元，非但與被告庚○○
      所供入股華邦公司之金額係三十萬元不符，且亦與其入股時間係八十四年十月
      相隔有一年之久，是顯難徒依該支票遽認被告庚○○有實際出資之情事，其向
      被告子○○所收及轉交予被告甲○等人之款項，即係賄款無疑。另被告庚○○
      嗣翻稱未交付上開賄款予被告甲○、丑○○、戊○○、丁○○、寅○○、壬○○等人，亦屬事後畏罪卸責之詞，同無足採。
三、被告丑○○部分：
（一）訊據上訴人即被告丑○○，矢口否認有何對於違背職務之行為收受賄賂之犯行
      ，並辯稱：其均按輪次表依序送鑑定，並未獨厚於華邦公司，更未自庚○○收
      取任何不法之款項云云。經查被告丑○○於八十五年三月至八十五年十二月間
      ，均擔任台南地院民事執行處妥股書記官，負責辦理該股民事強制執行事件動
      產、不動產之查封、拍賣、及按輪次表排定鑑定人次序，依序委託鑑定人鑑定
      法拍屋價格等業務，已據其在調查站調查時陳明在卷。次查被告丑○○自八十
      五年五月間起，有按月接受被告子○○轉交被告庚○○所交付，以該股分配予
      華邦公司鑑定件數，每件二百元計算之金額（詳如附表編號五），亦據被告庚○○迭在調查站調查時、及檢察官偵查中供稱：「每月月初由子○○統計各股
      件數報酬後，以信封分裝交由伊，利用上班時間暗中轉交予慎股書記官丁○○
      、清股書記官戊○○、妥股書記官丑○○、當股執達員寅○○、合股執達員壬○○等人」、「伊於八十五年三、四月間與子○○商定，自伊分配百分之十五
      乾股中，按件提撥二百元予慎股書記官丁○○、清股書記官戊○○、妥股書記
      官丑○○；另按件提撥一百元予當股執達員寅○○、合股執達員壬○○等人，
      均按月結算」、「八十五年四、五月間，伊向丁○○、戊○○、丑○○、寅○○、壬○○等人表示伊在華邦有投資，渠等日後若給華邦鑑價，均可按件酬庸
      二百及一百元，經渠等同意，伊便交代子○○依約辦理，並如數交付款項予丁○○等人」、「伊有按月轉交華邦的錢予慎、清、妥三股」（見偵一四二五四
      號一卷第六十七、六十八、一八九、二八一、一六二頁），「伊於八十五年四
      月間問丑○○：如渠案件給華邦鑑定，一件算二百元，好否。丑○○不置可否
      ，同年五月起，伊便開始給丑○○賄款，丑○○起先有推辭，後來伊均將款項
      放在桌上便離開，有一次有一案算七十件，伊分一萬餘元與渠」（見偵一四二
      五四號二卷第五０、五十一頁），「妥股委鑑七十筆建號案件之酬勞，伊約在
      八十五年十一月初包成一包，放在妥股抽屜內給他」（見偵三０四四號卷第六
      十二頁）各等語甚詳。按被告庚○○既與被告丑○○其私交甚篤，事後並有迴
      護之情，衡情被告丑○○苟無該收受賄款情事，被告庚○○應無對之構詞誣陷
      之理。且被告丑○○亦坦稱八十五執字第九三四二號拍賣抵押物事件之七十件
      建號房屋，係其親自囑託予華邦公司鑑價，核亦與被告庚○○供稱該件鑑定費
      用按件計酬一萬餘元（每件二百元計、可得一萬四千元確有交付丑○○）等語
      相符。再參諸證人丙○○在調查站調查時、及檢察官偵查中證稱：「伊係妥股
      執達員，該股之鑑價機構排定伊與書記官丑○○均有製作，伊所製作之囑託鑑
      價輪次統計表與囑託實際鑑定件數確實相符，然因業者鑑價時間長短不一，或
      有其他事由業者會回覆本院，也有丑○○親自作業增加件數，故該股回覆統計
      件數與輪次統計件數不符，另因丑○○會就特殊案件親自函稿指定鑑定業者，
      未經登記在鑑價輪次統計表上，導致輪次統計表與實際囑託件數有不符之情形
      」等語（見偵一四二五四號二卷第一四九頁），亦足見被告丑○○確有未依既
      定之輪次，特別指定鑑定機關之情事。雖偵一四二五四號二卷第三十五所附台
      南地院執行處妥股鑑價輪次表（該表業經被告甲○閱覽供稱與該院執行處各股
      自行統計之輪次表件數相符，並經原審核閱該處八十四年十月至八十五年九月
      之輪次表資料無訛），顯示該股分配予宏宇不動產鑑定有限公司（下稱宏宇公
      司）、黎偉良建築師事務所（下稱黎偉良）、鄭介文建築師事務所（下稱鄭介
      文）、卓建光建築師事務所（下簡卓建光）、華邦公司之件數大抵平均。惟經
      比較該表與同卷第四十四頁所附妥股回覆件數統計表及扣案之民執檔案號碼簿
      （即子○○所製作用以統計該院執行處各股實際委託鑑定件數之記錄）之內容
      ，可見上開輪次表統計件數顯較上開回覆件數統計表及民執檔案號碼簿所登記
      鑑定之件數為少，再參以證人丙○○在上開偵訊中證稱：「因業者鑑價時間長
      短不一，或有丑○○親自作業增加件數，故該股回覆統計件數與輪次統計件數
      不符，另因丑○○會就特殊案件親自函稿指定鑑定業者，未經登記在鑑價輪次
      統計表上，導致輪次統計表與實際囑託件數有不符之情形」等語，益證上開輪
      次表統計件數與實際鑑定件數顯然不符，故不能依上開輪次表之記載，即認該
      股並無分配較多案件予華邦公司鑑定之事實。且核該股上開回覆件數統計表之
      內容，該股委託華邦公司鑑定之案件數與委託宏宇公司、鄭介文、卓建光等四
      家公司亦尚稱平均（統計該股分配與華邦公司之案件總數應為三十四件，上表
      誤算為四十八件），然仍遠超過其他鑑定業者，是其確有違背職務不依既定輪
      次表，分配較多案件予華邦公司鑑定之事實至明。至證人簡惠娟經本院囑託台
      東地院訊問時，雖證稱：被告丑○○確有向伊提及改由縣市政府估價之情事；
      惟因該證人亦同時證稱：伊有指示仍應依輪次表進行估價在案（見本院二卷第
      一二六頁），是難依證人簡惠娟之證言，而為被告丑○○有利之認定。另證人
      丙○○在本院雖證稱：妥股之輪次表均係執達員所製作云云（見本院二卷第八
      十九頁），惟因該證人就製作輪次表之實際情形，已供述甚詳而有如前述，是
      亦難徒該言遽為被告丑○○有利之證明。
（二）又被告丑○○於八十五年五月起至同年十月間，連續向被告庚○○收受被告子
      ○○所交付如附表編號五之賄款金額，亦經被告子○○在調查站調查時供稱：
  「扣押物編號十二之二關於華邦公司八十五年六月三日記帳，傳票編號000
      00000號）借方－應付帳款－邱順吟、金額二千六百元，係支付妥股五月
      份賄款之記載；扣押物編號二之二一，八十五年七月一日轉帳傳票（號數00
      000000號）會計科目應付帳款、摘要妥股、金額二千元，係支付該股七
      月份賄款之記載；扣押物編號二之二十內關於八十五年八月三十一日轉帳傳票
      （號數00000000、00000000號），借方會計科目應付帳款、
      摘要邱順吟、金額六百元，係支付妥股八月份賄款之記載。嗣伊因認為將各股
      所得額分列帳冊不妥，故自八十五年九月份起即未按股記載賄款金額，而依公
      司收文簿上所載各股送件數量，以每件二百元計算，並告知庚○○自帳列交付
      予庚○○之款項扣除，伊有將華邦公司每月（自八十四年十月起至八十五年十
      一月）接受台南地院執行處各股囑託鑑定案件登記在扣案之民執檔案號碼簿內
      ，據該簿記載，妥股於八十五年九、十月間分別囑託該公司鑑定十件、十二件
      （另有一筆有七十個建號，以七十件計算），各分得賄款二千、二千四百元」
      等語甚詳（見偵一四二五四號一卷第二００至二０二頁），再加上同年十月間
      尚有一案有七十個建號，應以七十件計算金額一萬四千元（業據被告庚○○供
      述如前），則其十月間總計收受賄賂有一萬六千四百元等情，並有上開華邦公
      司之會計憑證（含轉帳傳票、現金支出傳票）、日記帳、電腦報表、試算表、
      民執檔案號碼簿等資料可佐。故被告丑○○總計實得賄款為二萬三千六百元，
      亦足認定。被告丑○○空言否認，被告庚○○事後附和稱被告丑○○無收賄云
      云，均無足取。
四、被告戊○○部分：
（一）訊據上訴人即被告戊○○，矢口否認有何對於違背職務之行為收受賄賂之犯行
      ，並辯稱：其並未分配較多案件予華邦公司鑑定，且庚○○除因知其父有病在
      身，曾交其三次慰問金八百元、八百元、一千元外，並未對其交付其他不法款
      項云云。經查被告戊○○於八十四年七月至八十五年十二月間，均擔任台南地
      院民事執行處清股書記官，負責辦理該股民事強制執行事件動產、不動產之查
      封、拍賣、及按輪次表排定鑑定人次序，依序委託鑑定人鑑定法拍屋價格等業
      務，已據其在調查站調查時陳明在卷。次查被告戊○○自八十五年五月間起，
      按月接受子○○轉交被告庚○○所交付，以該股分配予華邦公司鑑定件數，每
      件二百元計算之金額，不惟已迭據被告庚○○在調查站調查時、檢察官偵查中
      供稱：「每月月初由子○○統計各股件數報酬後，以信封分裝交由伊，利用上
      班時間暗中轉交予慎股書記官丁○○、清股書記官戊○○、妥股書記官丑○○
      、當股執達員寅○○、合股執達員壬○○等人」、「伊於八十五年三、四月間
      與子○○商定，自伊分配百分之十五乾股中，按件提撥二百元予慎股書記官丁○○、清股書記官戊○○、妥股書記官丑○○；另按件提撥一百元予當股執達
      員寅○○、合股執達員壬○○等人，均按月結算」、「八十五年四、五月間，
      伊向丁○○、戊○○、丑○○、寅○○、壬○○等人表示伊在華邦有投資，渠
      等日後若給華邦鑑價，均可按件酬庸二百及一百元，經渠等同意，伊便交代子
      ○○依約辦理，並如數交付款項與丁○○等人」、「伊有按月轉交華邦的錢予
      慎、清、妥三股」等語不移（見偵一四二五四號一卷第六十七、六十八、一八
      九、二八一、一六二頁）。即被告戊○○在調查站調查時、及檢察官偵查中亦
      自承：「庚○○曾要求其給華邦多一點案件，其未同意，且僅收受庚○○替華
      邦轉交之金錢三次，每次數百至一千元不等，係以現金直接在執行處交付」、
      「庚○○有要求多分案予華邦，其未照做，之後庚○○有交其三次錢，金額數
      百元至一千元不等，他有說錢係華邦送的，但說是買點水果給家人吃，其只有
      一次指定案件給華邦」（見偵一四二五四號二卷第六十一、一五四、一五五頁
      ）等語不虛。參諸證人方建富在調查站調查時、及檢察官偵查中證稱：「囑託
      鑑定原係書記官戊○○之業務，惟因伊擔任該股執達員，負責協助書記官業務
      ，乃協助書記官按輪次表排寫鑑定輪值表，惟戊○○亦常指示伊由某家輪流鑑
      價或個案由某家鑑定，伊便依指示照辦。八十五年初起，戊○○即指示伊僅讓
      「宏宇」、「鄭介文」、「卓建光」、「華邦」四家輪流鑑價，正因囑託案件
      與輪次表不符，為顧慮長官查核，故該股所記載送囑託鑑價實際件數與實際囑
      託件數並不相符，因伊係受戊○○主動指示給某家業者鑑定，同時須顧及輪次
      表之平衡，故戊○○對此情形自應知悉，當時執行處庭長曾發現該股輪次表統
      計件數與實際囑託件數不符，並指示須按輪次表辦理，但事後戊○○仍有指示
      伊不按輪次表辦理之情形」等語（見偵一四二五四號二卷第七０至七十二、一
      五０至一五一頁），亦見被告戊○○確有指示執達員不按輪次表順序分案之事
      實。雖偵一四二五四號二卷第三十四頁所附台南地院執行處清股鑑價輪次表（
      該表業經被告甲○閱覽供稱與該院執行處各股自行統計之輪次表件數相符，並
      經原審核閱該處八十四年十月至八十五年九月之輪次表資料無訛），顯示該股
      分配予宏宇公司、鄭介文、卓建光及華邦公司之件數大抵平均；然經核對同卷
      第四十五頁所附清股回覆件數統計表及扣案之民執檔案號碼簿（即子○○所製
      作用以統計該院執行處各股實際委託鑑定件數之記錄）之內容，可見上開輪次
      表統計件數顯較上開回覆件數統計表及民執檔案號碼簿所登記鑑定之件數為少
      ，參諸證人方建富前已陳稱：該股囑託案件與輪次表並不相符乙情，益證上開
      輪次表統計件數與實際鑑定件數顯然不符，故不能依上開輪次表之記載，即認
      該股並無分配較多案件予華邦公司鑑定之情事，且核該股上開回覆件數統計表
      之內容，該股委託華邦公司鑑定之案件數與委託宏宇公司、鄭介文、卓建光等
      四家公司雖亦尚稱平均，然仍遠超過其他鑑定業者，是其仍有違背職務未按既
      定輪次，任意分配較多案件予華邦公司鑑定之事實無疑。至證人己○○在本院
      調查時雖證稱：被告馬哲生有向伊反應有的鑑價不好之情事；惟因該證人亦同
      時證稱：伊仍指示應依輪次表送鑑定在案（見本院二卷第一一八頁），是難依
      證人己○○之證言，而為被告丑○○有利之認定。另證人辛○○在本院雖證稱
      ：伊沒看過庚○○拿錢給戊○○，又輪次表係執達員製作云云（見本院二卷第
      二十九、三十頁）；惟因未見過並不表示被告戊○○即無該犯行，且依證人方
      建富上開有關輪次表製作過程之供述，證人辛○○之證言亦不足為被告戊○○
      有利之證明。
（二）又被告戊○○於八十五年五月起至同年十月間，連續向被告庚○○收受被告子
      ○○所交付如附件編號三之賄款金額，亦據被告子○○在調查站調查時供稱：
      「扣押物編號十二之二關於華邦公司八十五年六月三日記帳，傳票編號000
      00000號）借方－應付帳款－周淑珍、金額一千四百元，係支付清股五月
      份賄款之記載；扣押物編號二之二一，八十五年七月一日轉帳傳票（號數00
      000000號）會計科目應付帳款、摘要清股、金額一千四百元，係支付該
      股六月份之賄款記載；扣押物編號二之二十內關於八十五年八月二日現金支出
      傳票（號數00000000號）、會計科目應付帳款、摘要清，金額一千八
      百元，係支付該股七月份賄款之記載；扣押物編號二之二十內關於八十五年八
      月三十一日轉帳傳票（號數00000000、00000000號），借方
      會計科目應付帳款、摘要周淑珍、金額二千元，係支付清股八月份賄款之記載
      。嗣伊因認為將各股所得額分列帳冊不妥，故自八十五年九月份起即未按股記
      載賄款金額，而依公司收文簿上所載各股送件數量，以每件二百元計算，並告
      知庚○○自帳列交付與庚○○之款項扣除，伊有將華邦公司每月（自八十四年
      十月起至八十五年十一月）接受台南地院執行處各股囑託鑑定案件登記在扣案
      之民執檔案號碼簿內，據該簿記載，清股於八十五年九、十月間分別囑託該公
      司鑑定四件、五件，各分得賄款八百、一千元」等語甚詳（見偵一四二五四號
      一卷第二００至二０三頁），並有上開扣案之會計憑證（含轉帳傳票、現金支
      出傳票）、日記帳、電腦報表、試算表、民執檔案號碼簿等資料可佐。故被告
      戊○○總計實得賄款為八千四百元，亦足認定。至被告戊○○辯稱：其父於八
      十五年六月前後因病住院休養，庚○○曾付其三次慰問金各八百元、八百元、
      一千元，每次約隔二月，除此之外其並未向庚○○收受其他款項云云；及被告
      庚○○亦附和其詞改稱：伊交予戊○○之款項係慰問其父之水果錢云云二情。
      不惟與其二人前所供不符，且被告庚○○家庭並非富裕，衡情亦無連續三度間
      隔二月出錢慰問久病同事家屬之理。尤以被告子○○於八十五年十月二日以電
      話尋找被告庚○○，經被告戊○○接聽時即稱：「我易仔啦」等語，亦有該電
      話譯文為憑，可見被告戊○○與被告子○○私交亦甚篤。所辯被告戊○○並無
      收受賄款云者，要屬避重就輕及故為迴護之詞，均無足採。
五、被告丁○○部分：
（一）訊據上訴人即被告丁○○，矢口否認有何對於違背職務之行為收受賄賂之犯行
      ，並辯稱：庚○○雖有要求其分配較多案件予華邦鑑定，但除外出聚餐曾由庚○○付款請客外，並未交其不法款項，且庚○○係將其取自華邦公司之紅利，
      用以交際應酬，該款亦非賄款云云。經查被告丁○○於八十五年初至八十五年
      十二月間，均擔任台南地院民事執行處慎股書記官，負責辦理該股民事強制執
      行事件動產、不動產之查封、拍賣、及按輪次表排定鑑定人次序，依序委託鑑
      定人鑑定法拍屋價格等業務，已據其在調查站調查時所陳明。次查被告丁○○
      自八十五年五月間起，有按月接受被告子○○轉交被告庚○○所交付，以該股
      分配予華邦公司鑑定件數，每件二百元計算之金額，亦據被告丁○○在調查站
      調查時、及檢察官偵查中供承：「庚○○確曾轉交子○○託交之款項予伊，約
      三、四次，每次三千至五千元不等，其通常在月初交付上個月之款項予伊，裝
      錢之信封上亦有載明「件數Ｘ二００」，即指交予華邦鑑價之案件，每件以二
      百元計算，伊並未指示同股執達員辛○○多分案予華邦公司，但伊多次在辦公
      室表示華邦公司鑑價品質較好，故辛○○乃分配較多業務予華邦，庚○○曾私
      下向伊表示，伊所屬慎股如囑託華邦鑑價，將以每件二百元計算酬勞予伊，伊
      亦曾向辛○○提及庚○○私下有向伊請託給多照顧華邦公司」、「伊並未按輪
      次表安排鑑定人，因庚○○拜託伊幫忙多排一些案件給華邦鑑定，庚○○有提
      及每件會以二百元計算酬勞予伊，伊約自八十五年四月間接受庚○○之期約，
      並自五月起開始收受賄款，迄同年十一月」等語不諱（見偵一四二五四號二卷
      第一０六至一０八、一四五、一四六頁），並有其於八十六年一月二十日所立
      之自白書一紙存卷足稽（見仝前卷第一一０頁）。核與被告庚○○在調查站調
      查時、及檢察官偵查中供稱：「每月月初由子○○統計各股件數報酬後，以信
      封分裝交由伊，利用上班時間暗中轉交予慎股書記官丁○○、清股書記官戊○○、妥股書記官丑○○、當股執達員寅○○、合股執達員壬○○等人」、「伊
      於八十五年三、四月間與子○○商定，自伊分配百分之十五乾股中，按件提撥
      二百元予慎股書記官丁○○、清股書記官戊○○、妥股書記官丑○○；另按件
      提撥一百元予當股執達員寅○○、合股執達員壬○○等人，均按月結算」、「
      八十五年四、五月間，伊向丁○○、戊○○、丑○○、寅○○、壬○○等人表
      示伊在華邦有投資，渠等日後若給華邦鑑價，均可按件酬庸二百及一百元，經
      渠等同意，伊便交代子○○依約辦理，並如數交付款項予丁○○等人」、「伊
      有按月轉交華邦的錢與慎、清、妥三股」等語相符（見偵一四二五四號一卷第
      六十七、六十八、一八九、二八一、一六二頁）。雖偵一四二五四號二卷第三
      十六頁所附台南地院執行處慎股鑑價輪次表（該表業經被告甲○閱覽供稱與該
      院執行處各股自行統計之輪次表件數相符，並經原審核閱該處八十四年十月至
      八十五年九月之輪次表資料無訛），顯示該股分配予宏宇公司、黎偉良、鄭介
      文、卓建光及華邦公司之件數大抵平均。惟經比較該表與同卷第四十六頁所附
      慎股回覆件數統計表及扣案之民執檔案號碼簿（即子○○所製作用以統計台南
      地院執行處各股實際委託鑑定件數之記錄）之內容，可見上開輪次表統計件數
      顯較上開回覆件數統計表及民執檔案號碼簿所登記鑑定之件數為少。足見上開
      輪次表統計件數與實際鑑定件數顯然不符，故不能依上開輪次表之記載，即認
      該股並無分配較多案件予華邦公司鑑定之事實。且觀諸上開回覆件數統計表所
      載慎股囑託華邦公司鑑定之件數，遠高於其他鑑定業者之情，足證被告丁○○
      確有違背職務不依既定輪次表，而任意分配較多鑑定案件予華邦公司之事實。
（二）又被告丁○○於八十五年五月起至同年十月間，連續向被告庚○○收受被告子
      ○○所交付如附件編號四之賄款金額，亦經被告子○○在調查站調查時供稱：
      「扣押物編號十二之二關於華邦公司八十五年六月三日記帳，傳票編號000
      00000號）借方－應付帳款－劉佳蓉、金額五千四百元，係支付慎股五月
      份賄款之記載；扣押物編號二之二一，八十五年七月一日轉帳傳票（號數00
      000000號）會計科目應付帳款、摘要慎股、金額三千元，係支付該股六
      月份之賄款記載；扣押物編號二之二十內關於八十五年八月二日現金支出傳票
      （號數00000000號）、會計科目應付帳款、摘要慎，金額三千六百元
      ，係支付該股七月份賄款之記載；扣押物編號二之二十內關於八十五年八月三
      十一日轉帳傳票（號數00000000、00000000號），借方會計
      科目應付帳款、摘要劉佳蓉、金額六千元，係支付慎股八月份賄款之記載。嗣
      伊因認為將各股所得額分列帳測冊不妥，故自八十五年九月份起即未按股記載
      賄款金額，而依公司收文簿上所載各股送件數量，以每件二百元計算，並告知
      庚○○自帳列交付予庚○○之款項扣除，伊有將華邦公司每月（自八十四年十
      月起至八十五年十一月）接受台南地院執行處各股囑託鑑定案件登記在扣案之
      民執檔案號碼簿內，據該簿記載，慎股於八十五年九、十月間分別囑託該公司
      鑑定九件、二十件，各分得賄款一千八百、四千元」等語甚詳（見偵一四二五
      四號一卷第二００至二０三頁），並有扣案之會計憑證（含轉帳傳票、現金支
      出傳票）、日記帳、電腦報表、試算表、民執檔案號碼簿等資料可佐。故被告
      丁○○總計實得賄款二萬三千八百元，亦足認定。至被告丁○○、庚○○嗣均
      翻異前供改稱：「庚○○曾拿二、三次錢予丁○○，每次約二、三千元，但係
      相互請吃飯之飯錢，即彼二人一起外出吃飯時，庚○○會拿錢給丁○○付賬充
      面子」云云，不僅與其二人前供迥異，且其二人互為同職同事，薪資相若，被
      告庚○○如是無端迂迴出資讓被告丁○○出面付賬，亦非情理之常，再參以被
      告庚○○於八十五年九月三日曾以電話告知被告子○○：「我算算，少了一包
      ，少慎股的」等語，亦有上開電話譯文存卷足參，益證各該辯詞，顯均係事後
      畏罪卸責及故為迴護之詞，均無足採。又被告庚○○交付予被告丁○○之上開
      款項，並非取自華邦公司之紅利，已如前述，是被告丁○○另稱其收受之款項
      非賄款云云，亦無可取。
六、被告寅○○部分：
（一）訊據上訴人即被告寅○○，矢口否認有何對於違背職務之行為收受賄賂之犯行
      ，並辯稱：其偶與庚○○一起加班時，庚○○曾拿錢囑其買便當、宵夜，除外
      庚○○並無交付其任何款項，其亦無分配較多案件予華邦公司，且庚○○係將
      其取自華邦公司之紅利，用以交際應酬，該款亦非賄款云云。經查被告寅○○
      於八十四年九月至八十五年十二月間，均擔任台南地院民事執行處錄事，並辦
      理當股執達員業務，負責協助各該股書記官辦理民事強制執行事件動產、不動
      產之查封、及受該股書記官指示按輪次表排定鑑定人之次序，依序委託鑑定法
      拍屋價格等職務，已據其在調查站調查時陳明在卷。次查被告寅○○自八十五
      年五月間起，有按月接受被告子○○轉交被告庚○○所交付，以該股分配予華
      邦公司鑑定件數，每件一百元計算之金額，亦據被告寅○○在調查站調查時、
      及檢察官偵查中供承：「八十五年四、五月間，庚○○向伊表示，渠在華邦公
      司有插股投資，希望伊能多將鑑定案件交予該公司鑑定，渠會以每件一百元計
      算酬勞予伊，伊基於同事之誼乃答應所求，之後庚○○便按月計算上開酬勞，
      裝入信封交予伊本人，伊自同月起迄同年十月間，總計收受賄款數千元」、「
      庚○○曾向伊表示，渠在華邦公司有股份，如伊能多排案件予華邦，渠每月會
      有表示，即按月統計件數計算賄款予伊，每次約一千多元，伊約自八十五年四
      月開始接受請託，多分配鑑定案件予華邦，迄同年十月，總計約拿七、八千元
      」等語不諱（見偵一四二五四號二卷第一一二、一一三、一四二、一四四頁）
      ，並有其於八十六年一月二十日，所書立坦承其有同意被告庚○○之要求，分
      配較多鑑定案件予華邦公司，並按月收受被告庚○○所交付以鑑定案件每件一
      百元計算之賄款，總計七、八千元等情之自白書一份存卷足稽（見仝前卷第一
      一四頁）。核與被告庚○○在調查站調查時、及檢察官偵查中供稱：「每月月
      初由子○○統計各股件數報酬後，以信封分裝交由伊，利用上班時間暗中轉交
      與慎股書記官丁○○、清股書記官戊○○、妥股書記官丑○○、當股執達員寅
      ○○、合股執達員壬○○等人」、「伊於八十五年三、四月間與子○○商定，
      自伊分配百分之十五乾股中，按件提撥二百元予慎股書記官丁○○、清股書記
      官戊○○、妥股書記官丑○○；另按件提撥一百元予當股執達員寅○○、合股
      執達員壬○○等人，均按月結算」、「八十五年四、五月間，伊向丁○○、戊○○、丑○○、寅○○、壬○○等人表示伊在華邦有投資，渠等日後若給華邦
      鑑價，均可按件酬庸二百及一百元，經渠等同意，伊便交代子○○依約辦理，
      並如數交付款項予丁○○等人」（見偵一四二五四號一卷第六十七、六十八、
      一八九、二八一、一六二頁）等語相符。雖偵一四二五四號二卷第三十八頁所
      附台南地院執行處當股鑑價輪次表（該表業經被告甲○閱覽供稱與該院執行處
      各股自行統計之輪次表件數相符，並經原院核閱該處八十四年十月至八十五年
      九月之輪次表資料無訛），顯示該股分配與各鑑定業者（除杜瑞良建築師事務
      所、華聲企業發展鑑定顧問有限公司、時久真不動產鑑定顧問有限公司）之件
      數大抵平均。惟經比較該表與同卷第四十六頁所附當股回覆件數統計表及扣案
      之民執檔案號碼簿（即子○○所製作用以統計該院執行處各股實際委託鑑定件
      數之記錄）之內容，可見上開輪次表統計件數顯較上開回覆件數統計表及民執
      檔案號碼簿所登記鑑定之件數為少。足見上開輪次表統計件數與實際鑑定件數
      顯然不符，故不能依上開輪次表之記載，即認該股並無分配較多案件予華邦公
      司鑑定之事實。且觀諸上開回覆件數統計表所載當股自八十五年五月間起囑託
      華邦公司鑑定之件數，顯遠高於其他鑑定業者之情，足證被告寅○○確有違背
      職務不依既定輪次表，而任意分配較多鑑定案件予華邦公司之事實。
（二）又被告寅○○於八十五年五月起至同年十月間，連續向被告庚○○收受被告子
      ○○所交付如附件編號六之賄款金額，亦經被告子○○在調查站調查時供稱：
      「扣押物編號十二之二關於華邦公司八十五年六月三日記帳，傳票編號000
      00000號）借方－應付帳款－楊祈泰、金額二千六百元，係支付當股五月
      份賄款之記載；扣押物編號二之二一，八十五年七月一日轉帳傳票（號數00
      000000號）會計科目應付帳款、摘要當股、金額二千六百元，係支付該
      股六月份之賄款記載；扣押物編號二之二十內關於八十五年八月二日現金支出
      傳票（號數00000000號）、會計科目應付帳款、摘要當，金額四千二
      百元，係支付該股七月份賄款之記載；扣押物編號二之二十內關於八十五年八
      月三十一日轉帳傳票（號數00000000、00000000號），借方
      會計科目應付帳款、摘要楊祈泰、金額三千四百元，係支付當股八月份賄款之
      記載。嗣伊因認為將各股所得額分列帳測冊不妥，故自八十五年九月份起即未
      按股記載賄款金額，而依公司收文簿上所載各股送件數量，以每件二百元計算
      ，並告知庚○○自帳列交付予庚○○之款項扣除，伊有將華邦公司每月（自八
      十四年十月起至八十五年十一月）接受台南地院執行處各股囑託鑑定案件登記
      在扣案之民執檔案號碼簿內，據該簿記載，當股於八十五年九、十月間分別囑
      託該公司鑑定十四件、六件，各分得賄款二千八百、一千二百元」等語甚詳（
      見偵一四二五四號一卷第二００至二０三頁）。而被告庚○○實際僅按件計付
      一百元之金額予該被告（即上開金額之半數）之情，亦據被告庚○○供述如前
      。另有上開扣案之會計憑證（含轉帳傳票、現金支出傳票）、日記帳、電腦報
      表、試算表、民執檔案號碼簿等資料佐證。故被告寅○○總計實得賄款八千四
      百元，亦足認定。至被告寅○○所辯前詞，因與前開事證不符，且被告庚○○
      所持交之上開款項，並非取自華邦公司之紅利，而係賄款亦有如前述，足認所
      辯係屬事後畏罪卸責之詞，無足取信。
七、被告壬○○部分：
（一）訊據上訴人即被告壬○○，矢口否認有何對於違背職務之行為收受賄賂之犯行
      ，並辯稱：其偶與庚○○一起加班時，庚○○曾拿錢囑其買便當、宵夜，此外
      庚○○並無交其任何款項，其亦無分配較多案件予華邦公司，且庚○○係將其
      取自華邦公司之紅利，用以交際應酬，該款亦非賄款云云。經查被告壬○○於
      八十四年二月至八十五年十二月間（調查筆錄誤載為八十三年二月起擔任台南
      地院合股執達員，迄八十五年一月起調任民事科），均擔任台南地院民事執行
      處合股執達員，負責協助各該股書記官辦理民事強制執行事件動產、不動產之
      查封、及受該股書記官指示按輪次表排定鑑定人之次序，依序委託鑑定法拍屋
  價格等職務，已據其在調查站調查時陳明在卷。次查被告壬○○自八十五年三
      月間起，有按月接受被告子○○轉交被告庚○○所交付，以該股分配予華邦公
      司鑑定件數，每件一百元計算之金額，亦據被告壬○○在調查站調查時、及檢
      察官偵查中供承：「八十五年初，庚○○向伊表示，伊若能將鑑定案件多交予
      華邦公司辦理，渠會拿報酬予伊，之後伊便刻意安排較多案件予華邦公司，庚○○亦依約按月將報酬裝在信封袋內，辦公室趁無人注意時交付予伊，金額約
      七千三百元無誤」、「伊並無按照輪次表排定鑑價機關，庚○○每月月初有將
      華邦公司之賄款裝在信封袋內，拿至辦公室交予伊，信封上有寫件數，每月五
      、六百元至一千二、三百元，伊自八十五年五月開始收，最後一次係八十五年
      十一月給的，庚○○說排多些案件予華邦便有酬勞給伊」等語不諱（見偵一四
      二五四號二卷第一二三、一二四、一三八、一四二頁），並有其於八十六年一
      月二十日所書立，載明其有同意被告庚○○之要求，分配較多鑑定案件予華邦
      公司，並按月收受被告庚○○所交付，以鑑定案件每件一百元計算之賄款等情
      之自白書一份存卷足稽（見仝前卷第一二五頁）。核與被告庚○○在調查站調
      查時、及檢察官偵查中所供稱：「每月月初由子○○統計各股件數報酬後，以
      信封分裝交由伊，利用上班時間暗中轉交予慎股書記官丁○○、清股書記官戊○○、妥股書記官丑○○、當股執達員寅○○、合股執達員壬○○等人」、「
      伊於八十五年三、四月間與子○○商定，自伊分配百分之十五乾股中，按件提
      撥二百元予慎股書記官丁○○、清股書記官戊○○、妥股書記官丑○○；另按
      件提撥一百元予當股執達員寅○○、合股執達員壬○○等人，均按月結算」、
      「八十五年四、五月間，伊向丁○○、戊○○、丑○○、寅○○、壬○○等人
      表示伊在華邦有投資，渠等日後若給華邦鑑價，均可按件酬庸二百及一百元，
      經渠等同意，伊便交代子○○依約辦理，並如數交付款項予丁○○等人」（見
      偵一四二五四號一卷第六十七、六十八、一八九、二八一、一六二頁）等語相
      符。雖偵一四二五四號二卷第三十七頁所附台南地院執行處合股鑑價輪次表（
      該表業經被告甲○閱覽供稱與該院執行處各股自行統計之輪次表件數相符，並
      經原審核閱該處八十四年十月至八十五年九月之輪次表資料無訛），顯示該股
      分配與各鑑定業者（除杜瑞良建築師事務所、華聲企業發展鑑定顧問有限公司
      、時久真不動產鑑定顧問有限公司）之件數大抵平均。惟經比較該表與同卷第
      四十七頁所附合股回覆件數統計表及扣案之民執檔案號碼簿（即子○○所製作
      用以統計台南地院執行處各股實際委託鑑定件數之記錄）之內容，可見上開輪
      次表統計件數顯較上開回覆件數統計表及民執檔案號碼簿所登記鑑定之件數為
      少。足見上開輪次表統計件數與實際鑑定件數顯然不符，故不能依上開輪次表
      之記載，即認該股並無分配較多案件予華邦公司鑑定之事實。且觀諸上開回覆
      件數統計表所載合股八十五年三月起囑託華邦公司鑑定之件數，顯遠高於其他
      鑑定業者之情，足證被告壬○○確有違背職務不依定輪次表，而任意分配較多
      鑑定案件予華邦公司之事實。
（六）又被告壬○○於八十五年三月起至同年十月間，連續向被告庚○○收受被告子
      ○○所交付如附件編號六之賄款金額，亦經被告子○○在調查站調查時供稱：
      扣押物編號二之十九內關於八十五年四月二日現金支出傳票（號數00000
      000號）會計科目應付帳款、摘要合股、金額六百元，係支付台南地院執行
      處合股八十五年三月份之賄款；扣押物編號十二之二關於華邦公司八十五年六
      月三日記帳，傳票編號00000000號）借方－應付帳款－黃銘堯、金額
      二千八百元，係支付該股五月份賄款之記載；扣押物編號二之二一，八十五年
      七月一日轉帳傳票（號數00000000號）會計科目應付帳款、摘要合股
      、金額二千二百元，係支付該股六月份之賄款記載；扣押物編號二之二十內關
      於八十五年八月二日現金支出傳票（號數00000000號）、會計科目應
      付帳款、摘要合，金額二千六百元，係支付該股七月份賄款之記載；扣押物編
      號二之二十內關於八十五年八月三十一日轉帳傳票（號數00000000、
      00000000號），借方會計科目應付帳款、摘要黃銘堯、金額二千六百
      元，係支付合股八月份賄款之記載。嗣伊因認為將各股所得額分列帳冊不妥，
      故自八十五年九月份起即未按股記載賄款金額，而依公司收文簿上所載各股送
      件數量，以每件二百元計算，並告知庚○○自帳列交付與庚○○之款項扣除，
      伊有將華邦公司每月（自八十四年十月起至八十五年十一月）接受台南地院執
      行處各股囑託鑑定案件登記在扣案之民執檔案號碼簿內，據該簿記載，合股於
      八十五年九、十月間分別囑託該公司鑑定十件、六件，各分得賄款二千、一千
      二百元」等語甚詳（見偵一四二五四號一卷第二００至二０三頁）。而被告庚○○實際僅按件計付一百元之金額予該被告（即上開金額之半數）之情，亦據
      被告庚○○供述如前。另有上開扣案之會計憑證（含轉帳傳票、現金支出傳票
      ）、日記帳、電腦報表、試算表、民執檔案號碼簿等資料佐證。故被告壬○○
      總計實得賄款為七千元（起訴書誤載為七千三百元），亦足認定。至被告壬○○所辯前詞，因與前開事證不符，且被告庚○○所持交之上開款項，並非取自
      華邦公司之紅利，而係賄款亦有如前述。足認所辯係屬事後畏罪卸責之詞，無
      足取信取。
八、綜上各情，參互觀之，足認被告等所辯前詞，均屬畏罪卸責之飾詞，無足取信。
    本件事證已臻明確，被告等之犯行均堪認定，均應依法予以論科。
貳、適用法律方面：
一、查被告甲○係台南地院民事執行處科長，為依據法令從事公務之人員，對其於職
    務上所應為之行為收受賄賂，因其行為後貪污治罪條例第五條，業於八十五年十
    月二十三日修正公布，比較新舊條例法定刑之輕重，仍以舊法對其較為有利，核
    其所為係犯修正前貪污治罪條例第五條第一項第三款之對於職務上之行為收受賄
    賂罪。被告庚○○係該院執行處書記官，同為依據法令從事公務之人員，對於該
    院執行處鑑定業者之審查核准，並無主管監督之職權，卻利用其為該院書記官之
    身分，向該處科長即被告甲○關說，協助華邦公司准予參與該院鑑定業務，並向
    業者子○○圖得上開私人之不法利益，因其行為後貪污治罪條例第六條，業於八
    十五年十月二十三日修正公布，比較新舊條例法定刑之輕重，仍以舊法對其較為
    有利，核其此部分所為係犯修正前貪污治罪條例第六條第一項第五款之圖利罪，
    公訴人認其此部分犯行，係與被告甲○共犯該條例第五條第一項第三款之對於職
    務上之行為收受賄賂罪，尚有未洽，起訴法條應予變更。又被告庚○○不僅自己
    並關說該院執行處其他各股，違背應依既定輪次表順序排定鑑定人之規定，任意
    隨機大量選任華邦公司鑑定案件，並按件收受、交付酬金，其違背職務之行為與
    收受、交付酬金間自有對價之關係，該收受、交付之酬金當屬賄賂無疑。核被告
    庚○○對於違背職務之行為收受賄賂，係犯貪污治罪條例第四條第一項第五款之
    對於違背職務之行為收受賄賂罪。又與子○○共同對於依據法令從事公務之人員
    ，關於違背職務之行為交付賄賂，係犯貪污治罪條例第十一條第一項之行賄罪。
    另被告丑○○、戊○○、丁○○、壬○○、寅○○，均係該院民事執行處書記官
    或執達員，亦均為依據法令從事公務之人員，其等對於違背職務上所應為之行為
    收受賄賂，亦均係犯貪污治罪條例第四條第一項第五款之對於違背職務之行為收
    受賄賂罪。被告庚○○所犯收受及交付賄賂犯行，被告丑○○、戊○○、丁○○
    、壬○○、寅○○所犯收受賄賂犯行，因子○○係於八十五十月三十日統計最後
    一筆賄款，故其等最後一次犯罪時間，均係於八十五年十月三十日之後，其等此
    部分犯行均應適用現行貪污治罪條例論處。被告庚○○與子○○，就上開行賄犯
    行之施行，彼此間互有犯意聯絡及行為分擔，應論以共同正犯。被告庚○○、戊○○、丁○○、丑○○、壬○○、寅○○，所犯各該先後多次圖利、行賄或收受
    賄賂犯行，均各時間緊接，犯罪構成要件相同，顯均各係基於概括犯意反覆為之
    ，均應各依連續犯規定以一罪論，並除法定本刑為無期徒刑依法不得加重外，餘
    均應依法加重其刑。被告庚○○在偵查中自白對於非主管監督事務之事務，利用
    身分圖利，應依修正前貪污治罪條例第八條減輕其刑；被告庚○○在偵查中自白
    行賄犯行，應依貪污治罪條例第十一條第三項減輕其刑；被告丁○○、壬○○、
    寅○○在偵查中自白受賄犯行，且其等依序所得賄賂二萬三千八百元、七千三百
    元（逾繳三百元）、八千四百元，業均已自動繳交，有乙○○○○贓證物款收據
    及其等出具之自動繳款書存卷足稽，應依貪污治罪條例第八條第二項減輕其刑。
    至被告戊○○雖自白收賄犯行，並自動繳交部分賄款二千六百元，惟尚餘五千八
    百元賄款未繳，即不得依該條例第八條第二項減輕其刑。又被告甲○、丁○○、
    戊○○、丑○○、壬○○、寅○○所得賄賂，均在五萬元以下，且所為犯罪情節
    亦屬輕微，被告甲○應依修正前貪污治罪條例第十一條第一項減輕其刑，被告丁○○、戊○○、丑○○、壬○○、寅○○等人，應依貪污治罪條例第十二條第一
    項減輕其刑。又被告丑○○、丁○○、戊○○、壬○○、寅○○等人，雖收受賄
    賂，有辱官箴，惟念其等業務至為繁忙，且因同事即被告庚○○行賄，礙於情面
    一時失虞，致未能堅持操守，而罹重典，其情尚堪憫恕，爰依公訴人請求再依刑
    法第五十九條規定酌減其刑。被告庚○○所犯上開三罪，犯意各別，行為互殊，
    罪名互異，應分論併罰。
二、原審本於同上之見解，適用貪污治罪條例第四條第一項第五款、第十一條第一項
    、第八條第二項、第十條第一項、第二項、第十二條、第十七條，修正前貪污治
    罪條例第五條第一項第三款、第六條第一項第五款、第八條、第十一條第一項、
    第十六條、第九條第一項、第二項，刑法第十一條前段、第二條第一項但書、第
    二十八條、第五十六條、第五十九條、第三十七條第二項、第五十一條第五款，
    並審酌被告甲○、庚○○、丑○○、戊○○、丁○○、壬○○、寅○○等人身為
    公務人員，竟徇私圖利、行賄、及受賄，敗壞司法威信形象，危害匪淺，尤其被
    告庚○○不安其位，不僅索賄民間業者，甚而主動居間行賄同事，惡性殊重，另
    被告甲○身居法院民事執行處科長要職，未以清廉自持，甚而濫用職權徇私牟利
    ，惡性亦重，且其等雖有於偵查中自白者，然在法院審理時均飾詞否認犯行，及
    其等之素行、犯罪之動機、目的、方法等一切情狀。就被告甲○所犯對於職務上
    之行為收受賄賂罪，量處有期徒刑五年，並依法宣告褫奪公權五年。就被告庚○○所犯對於非主管監督之事務利用身分圖利罪，量處有期徒刑三年，並依法宣告
    褫奪公權二年；所犯對於違背職務之行為收受賄賂罪，量處有期徒刑十一年，並
    依法宣告褫奪公權十年；所犯對於從事公務之人員關於違背職務之行為交付賄賂
    罪，量處有期徒刑二年，並依法宣告褫奪公權二年；並定其應執行之刑為有期徒
    刑十五年，褫奪公權十年。就被告丑○○、戊○○所犯對於違背職務之行為收受
    賄賂罪，各量處有期徒刑三年，並均依法宣告褫奪公權二年。就被告丁○○、壬○○、寅○○所犯對於違背職務之行為收受賄賂罪，各量處有期徒刑二年，並均
    依法宣告褫奪公權一年。復就被告庚○○所圖得之不法利益六萬七千六百五十元
    ，依修正前貪污治罪條例第九條規定，宣告予以追繳沒收，如全部或一部無法追
    繳時，以其財產抵償之（原判決理由欄贅引應追徵其價額，應予更正）。就被告
    庚○○所得如附表編號一所示賄款三十九萬八千零九十元；被告丑○○所得如附
    表編號三所示賄款二萬三千六百元；被告戊○○所得如附表編號五所示賄款八千
    四百元，扣除已繳回二千六百元，所餘五千八百元；均宣告應依貪污治罪條例第
    十條規定予以追繳沒收，如全部或一部無法追繳時，均以其等財產抵償之（原判
    決理由欄贅引應追徵其價額，應予更正）。另就被告丁○○、壬○○、寅○○分
    別自動繳出如附表編號四、六、七所示之賄款，及被告戊○○自動繳出之二千六
    百元賄款，均逕依貪污治罪條例第十條規定宣告沒收。至被告甲○所收受之賄款
    七千二百九十九元，因已退還被告庚○○，爰不併予宣告追繳沒收。復對扣案之
    上開會計憑証、桌曆、記事簿、發文簿、民執檔案號碼簿、八十四年提撥明細分
    錄簿、華邦不動產鑑定顧問公司收費明細表、日記帳、結案業績表、電腦報表、
    金融機構存摺（含影本）、八十五年一月至十一月試算表及損益表、八十五年一
    月至十一月明細分類帳、台南地院致華邦公司函、電腦硬碟等物，認僅係屬子○○所有紀錄華邦公司業務及財務收支情形之憑證，而非直接供其犯罪所用之物，
    毋庸宣告沒收。又就公訴意旨另以：被告甲○於八十四年十月間，亦有收受同案
    被告子○○經被告庚○○轉交之賄款九千元，因認其此部分亦涉犯有對於職務上
    之行為收受賄賂罪嫌部分，以後述理由認不能證明其有此部分犯罪，惟因與上開
    對於職務上之行為收受賄款成罪之事實，具有裁判上一罪之連續犯關係，依審判
    不可分之原則，爰不另於主文為無罪判決之諭知。經核認事用法並無不合，量刑
    亦稱妥適。被告甲○、庚○○、丑○○、戊○○、丁○○、壬○○、寅○○等人
    上訴意旨，均否認犯罪，分別指摘原審對其判決不當，均為無理由，均應依法予
    以駁回。
參、公訴意旨另略以：被告甲○於八十四年十月間，復有收受同案被告子○○經被告
    庚○○轉交之賄款九千元，及自八十五年三月間起至同年十一月間止，亦有按月
    收受如附表編號二所示（同年二月份除外）之賄款，因認被告甲○收受上開九千
    元之賄款，亦涉犯有對於職務上之行為收受賄賂罪嫌；另收受附表編號二（同年
    二月份除外）所示之賄款，亦涉犯有對於違背職務之行為收受賄賂罪嫌云云。按
    犯罪事實應依證據認定之，無證據不得推定其犯罪事實；又不能證明被告犯罪者
    ，應諭知無罪之判決；刑事訴訟法第一百五十四條、第三百零一條第一項，分別
    定有明文。公訴人認被告甲○亦涉犯有此二部分罪嫌，無非係以同案被告子○○
    、顏金仙、庚○○之供述，及同案被告廖淑娥在偵查中亦坦承被告庚○○曾向伊
    提及送賄款予被告甲○之事，另同案被告廖淑娥、子○○曾在電話中討論被告庚○○有否少給甲○一千元，亦有電話譯文附卷及扣案之會計憑証、日記帳、電腦
    報表、試算表為證等由為論據。惟訊據被告甲○則堅詞否認有何公訴意旨所指之
    犯行，並辯稱其並未收受各該賄款云云。經查同案被告子○○自八十五年二月起
    至同年十月間止，有按月撥計如附表編號二所示款項欲與被告甲○之事實，固據
    同案被告子○○、顏金仙在上開調查站及檢察官偵訊中供述甚詳，並有扣案之會
    計憑證（含轉帳傳票、現金支出傳票）、日記帳、電腦報表、存摺等資料為憑。
    惟同案被告子○○既亦同時供稱：其均將款項交予被告庚○○，至於被告庚○○
    有否將錢轉交被告甲○，其並不知道等語。且被告庚○○在上開調查站及檢察官
    偵訊中，亦一致供稱：其自被告甲○退還前述第一筆款項（附表編號二所示二月
    份之金額）後，並未再交付往後各月之款項予被告甲○，其餘款項均為其冒名吞
    用等語不移。再參諸同案被告廖淑娥於八十五年八月三日，以電話向同案被告子
    ○○詢問被告庚○○財務收支事，子○○稱：「他（庚○○）拿給你的數目差不
    多對，不過我不曉得他會不會拿別人的去用」；廖淑娥反問：「你是說另外那些
    給它拿一千，那個也拿一千這樣」；子○○答稱：「對啊，像方的他們的．．．
    好幾袋呢」；廖淑娥問：「這樣他們也不知道」各等情，足見同案被告子○○、
    廖淑娥二人，亦均懷疑被告庚○○並未交付上開款項予被告甲○。況被告庚○○
    在上開調查站及偵訊中均供稱：被告甲○係於八十五年三月間，始向伊提出欲分
    配華邦公司百分之二十至二十五乾股之要求；而同案被告子○○亦供稱：被告庚○○於八十五年農曆過年前向伊提稱甲○欲分乾股之事，而付予甲○第一筆款項
    ，係於八十五年二月二十八日所撥付。再參以扣案之會計憑證中，首次以「黃」
    （即甲○之代號）為會計科目記載款項之日期，確係八十五年二月二十八日，金
    額為七千二百九十九元無誤。益足徵被告甲○應係於八十五年二月間，始經由被
    告庚○○轉知同案被告子○○要求賄款無訛。公訴人徒以上開被告等人供述及扣
    案帳冊，遽認被告甲○有於八十四年十月間，收受同案被告子○○經被告庚○○
    轉交之賄款九千元，另自八十五年三月間起至同年十月間止，有按月收受如附表
    編號二所示（除同年二月份外）賄款等情，證據即顯有未足。被告甲○辯稱未收
    受各該款項，而係被告庚○○假其名義所收受云者，尚非不可採信，此外復查無
    其他積極證據，足認被告甲○有收受此部分賄款之事實，其被訴此二部分犯罪應
    屬不能證明。原審為此就其被訴於八十四年十月間，對於職務上之行為收受賄款
    九千元部分，認因與其上開對於職務上之行為收受賄款成罪之事實，具有裁判上
    一罪之連續犯關係，依審判不可分之原則，爰不另於主文為無罪判決之諭知。原
    審另就其被訴自八十五年三月間起至同年十月間止，對於違背職務之行為連續收
    受如附表編號二（二月份除外）所示賄款部分，依刑事訴訟法第三百零一條第一
    項規定，另為無罪判決之諭知，經核亦無不合。檢察官上訴意旨，猶執陳詞指摘
    原審對於違背職務之行為連續收受如附表編號二（二月份除外）所示賄款罪嫌部
    分，判決被告甲○無罪不當，為無理由，應予駁回。至於被告庚○○自承未將被
    告甲○退還之賄款交還同案被告子○○，或將同案被告子○○交其轉付予被告甲○如附表編號二所示之賄款予以私吞二情，是否另涉侵占或利用職務上之機會詐
    取財物等罪嫌，因未經檢察官起訴，非本院所得併予審究，附此敘明。
肆、據上論斷，應依刑事訴訟法第三百六十八條，判決如主文。
本案經檢察官蘇南桓到庭執行職務。
中    華    民    國      八十九      年      九      月      十三      日
                                  臺灣高等法院臺南分院刑事第二庭
                                      審判長法官  游    明    仁
                                            法官  蘇    重    信
                                            法官  林    永    茂
右正本證明與原本無異。
如不服本判決，應於判決送達後十日內向本院提出上訴狀，其未敘述理由者並應於提
出上訴狀後十日內向本院補提理由書（應附繕本)。
                                      法院書記官  楊    清    旺
中    華    民    國      八十九      年      九      月      十四      日
本判決論罪科刑法條：
修正前貪污治罪條例第五條第一項第三款
有左列行為之一者，處無期徒刑或七年以上有期徒刑，得併科五萬元以下罰金：
三、對於職務上行為，要求期約或收受賄賂或其他不正利益者。
修正前貪污治罪條例第六條第一項第五款
有左列行為之一者，處五年以上有期徒刑，得併科新臺幣一百萬元以下罰金：
五、對於非主管或監督之事務，利用職權機會或身份圖利者。
現行貪污治罪條例第四條第一項第五款
有下列行為之一者，處無期徒刑或十年以上有期徒刑，得併科新臺幣一億元以下罰金
：
五、對於違背職務之行為，要求、期約或收受賄賂或其他不正利益者。
現行貪污治罪條例第十一條第一項
對於第二條人員，關於違背職務之行為，行求、期約或交付賄賂或其他不正利益者，
處一年以上七年以下有期徒刑，得併科新臺幣三百萬元以下罰金。


司法院資訊處製作；財團法人民間司法改革基金會備份。
